【裁判字號】    99,交易,140
【裁判日期】    990330
【裁判案由】    過失致死
【裁判全文】
臺灣臺中地方法院刑事判決             99年度交易字第140號
公  訴  人  臺灣臺中地方法院檢察署檢察官
被      告  乙○○
上列被告因過失致死案件，經檢察官提起公訴(99年度偵字第183
9號)，本院判決如下：
    主    文
乙○○因過失致人於死，處有期徒刑陸月，如易科罰金，以新臺
幣壹仟元折算壹日。緩刑貳年。
    犯罪事實
一、乙○○於民國98年11月29日下午，騎乘車牌號碼YBB-387號
    重型機車搭載其在臺中縣潭子鄉○○路運動公園認識之陳諭
    姿一同出遊，原應注意以重型機器腳踏車附載人員，僅於在
    駕駛人後設有固定座位者，得附載一人，及車輛行駛時，不
    得危險駕駛，且駕駛人應注意車前狀況，並隨時採取必要之
    安全措施，而依當時天候晴朗、日間自然光線、路面乾燥、
    無缺陷、無障礙物、視距良好，並無不能注意之特別情事，
    竟以由陳諭姿乘坐在該機車前座，其坐後座操控該機車而為
    危險駕駛之方式，沿未開放之臺中縣豐原市旱溪堤防防汛道
    路直行往潭子鄉方向行駛，而於同日下午3時32分許，行經
    在上開防汛道路路段時，因其乘坐在機車後座駕駛機車，無
    法安全操控機車，不慎催動油門，致機車加速急駛，並因無
    法注意車輛行駛時之車前狀況，隨時採取必要之安全措施，
    而於緊急煞車時，失控滑行撞擊防汛道路路緣及路樹，致陳
    諭姿受有頭部外傷併顱內出血、顱底骨骨折等傷害。乙○○
    於騎車肇事後，在有偵查權限之公務員發覺其犯罪前，向據
    報前往處理之警員陳明係肇事者及肇事經過，自首而接受裁
    判。而陳諭姿經送往財團法人佛教慈濟醫院臺中分院急救後
    ，延至98年12月23日上午10時57分許因顱內出血嚴重、中樞
    衰竭宣告不治死亡。
二、案經陳諭姿之父丙○○訴請臺灣臺中地方法院檢察署檢察官
    偵查起訴。
    理  由
一、程序方面：
(一)本案被告乙○○所犯刑法第276條第1項之過失致死罪，屬刑
    事訴訟法第376條第1款所列之罪，依同法第284條之1規定，
    第一審得由法官獨任進行審判程序，合先敘明。
(二)按被告以外之人於審判外之陳述，雖不符前4條之規定，而
    經當事人於審判程序同意作為證據，法院審酌該言詞陳述或
    書面陳述作成時之情況，認為適當者，亦得為證據。當事人
    、代理人或辯護人於法院調查證據時，知有第159條第1項不
    得為證據之情形，而未於言詞辯論終結前聲明異議者，視為
    有前項之同意，刑事訴訟法第159條之5定有明文。本案判決
    以下所引用檢察官所舉各項證據，業經被告於本院審理時表
    示無意見，同意作為證據，迄於言詞辯論終結前亦未聲明異
    議，本院審酌該等證據之取得過程並無瑕疵，與本案待證事
    實間復具有相當之關聯性，以之為本案證據尚無不當，自得
    採為證據。
二、認定犯罪事實所憑之證據及理由：
    被告乙○○於上揭時間、地點騎乘前揭重型機車肇事之事實
    ，業據被告乙○○於警詢、偵訊及本院審理時坦承不諱，核
    與證人陳益隆、丙○○、莊美玲於警詢、偵訊時證述情節相
    符，並有道路交通事故現場圖、道路交通事故調查報告表(一)
    、(二)各1份、現場照片45張在卷可稽；又被害人陳諭姿因本
    案車禍於前開時間死亡之事實，亦有財團法人佛教慈濟醫院
    臺中分院診斷證明書、勘(相)驗筆錄、相驗屍體證明書、法
    醫驗斷書各1份、相驗屍體相片8張等在卷可參。按重型機器
    腳踏車在駕駛人後設有固定座位者，得附載一人；汽車 (含
    機器腳踏車)行駛時，駕駛人應注意車前狀況，並隨時採取
    必要之安全措施；機器腳踏車不得在道路上蛇行，或僅以後
    輪著地或以其他危險方式駕車，道路交通安全規則第88條第
    1項第2款、第94條第3項、第99條第3項分別定有明文。本案
    被告駕車自應注意遵守上述道路交通安全規定，而依卷附道
    路交通事故調查報告表所載，當時天候晴朗、日間自然光線
    、路面乾燥、無缺陷、無障礙物、視距良好，並無不能注意
    之特別情事，被告以由陳諭姿乘坐在該機車前座，其坐後座
    操控該機車而為危險駕駛之方式騎乘機車，因而無法安全操
    控機車，注意車輛行駛時之車前狀況，隨時採取必要之安全
    措施，致生本案交通事故，其有過失極為明確。又被害人陳
    諭姿因本案車禍致顱內出血嚴重、中樞衰竭宣告不治死亡，
    是被告之過失行為與被害人陳諭姿之死亡結果間，具有相當
    因果關係。綜上各節相互佐證，被告自白核與事實相符，應
    堪採信，本案事證明確，被告犯行堪以認定，應予依法論科
    。
三、論罪科刑之理由：
    核被告乙○○所為，係犯刑法第276條第1項過失致人於死罪
    。被告肇事後等待員警到場處理，陳明自己係肇事者及陳述
    肇事經過一節，已據被告供述明確，並有臺中縣警察局豐原
    分局道路公共危險當事人自首情形紀錄表1份在卷可參，被
    告既已向該管公務員申述犯罪事實而不逃避接受裁判，並於
    警詢、偵查及本院審理時始終坦承犯行，合於刑法第62條前
    段所定對於未發覺之犯罪自首而接受裁判之要件，爰依該條
    規定減輕其刑。爰審酌被告因其駕車過失，致生被害人死亡
    之結果，對被害人家屬造成無可彌補之精神、心理傷害，所
    生之損害已屬無法彌補，暨衡酌被告前無前科紀錄，素行良
    好，且於犯罪後坦承犯行，並與被害人家屬達成和解，有臺
    中縣潭子鄉調解委員會調解書1紙在卷可稽，及其有如上述
    之自首情節等一切情狀，量處如主文所示之刑，並諭知易科
    罰金之折算標準。末查，被告前未曾受有期徒刑以上刑之宣
    告，有臺灣高等法院被告前案紀錄表附卷可稽，其因一時疏
    失，致罹刑章，於犯罪後已能負起責任盡力彌補其過錯，與
    被害人家屬和解並賠償損害，其經此教訓後，當知所警惕而
    無再犯之虞，本院認其刑之宣告以暫不執行為適當，爰依刑
    法第74條第1項第1款併予諭知緩刑2年，以啟自新。
四、應適用之法條：
    依刑事訴訟法第284條之1、第299條第1項前段，刑法第276
    條第1項、第62條前段、第41條第1項前段、第74條第1項第1
    款，刑法施行法第1條之1第1項、第2項前段，判決如主文。
本案經檢察官甲○○到庭執行職務。
中    華    民    國    99    年    3     月    30    日
                  刑事第十七庭    法  官  簡芳潔
以上正本證明與原本無異。
如不服本判決應於收受送達後10日內向本院提出上訴書狀，並應
敘述具體理由；其未敘述上訴理由者，應於上訴期間屆滿後20日
內向本院補提理由書（均須按他造當事人之人數附繕本）「切勿
逕送上級法院」。
                                  書記官  呂苗澂
中    華    民    國    99    年    3     月    30    日
附錄論罪科刑法條全文：
中華民國刑法第276條
因過失致人於死者，處2年以下有期徒刑、拘役或2千元以下罰金
。
從事業務之人，因業務上之過失犯前項之罪者，處5年以下有期
徒刑或拘役，得併科3千元以下罰金。

司法院資訊處製作；財團法人民間司法改革基金會備份。
